臺灣士林地方法院刑事判決　　　　　　　　　　　　　　　九十一年度訴字第三號
　　聲　請　人　臺灣士林地方法院檢察署檢察官
　　被　　　告　乙○○
右列被告因偽造文書等案件，經檢察官聲請以簡易判決處刑（九十年度偵字第八七三
三號），本院內湖簡易庭認不得以簡易判決處刑，應適用通常程序審判（九十年度湖
簡字第五六一號），本院判決如左：
    主  文
乙○○連續意圖為自己不法之所有，以不正方法由自動付款設備取得他人之物，處有
期徒刑參月，如易科罰金以參佰元折算壹日。又行使偽造私文書，足以生損害於他人
，處有期徒刑參月，如易科罰金以參佰元折算壹日。九十年七月十二日聯邦商業銀行
信用卡簽帳單特約商店存根聯上偽造之「甲○○」署押壹枚沒收。應執行有期徒刑伍
月，如易科罰金以參佰元折算壹日。緩刑參年。九十年七月十二日聯邦商業銀行信用
卡簽帳單特約商店存根聯上偽造之「甲○○」署押壹枚沒收。
    事  實
一、乙○○與甲○○原係夫妻關係，於民國九十年八月一日離婚。乙○○於二人婚姻
    關係存續中，基於意圖為自己不法之所有之概括犯意，先於九十年六月中旬某日
    ，在臺北市內湖區○○○路○段九十巷二十五弄二十五號一樓住處內，乘甲○○
    午睡之際，竊取甲○○所有置放於皮夾內之聯邦商業銀行（下稱聯邦銀行）發行
    之卡號0000000000000000號信用卡一張（配偶間竊盜部分未據
    告訴），得手後，於九十年六月二十一日下午二時許，持該張信用卡，前往臺北
    市○○區○○路八號之臺北國際商業銀行新湖分行，未經甲○○同意，擅將私下
    獲悉之密碼接續二次輸入自動提款機，接續以此不正方法分別由自動付款設備取
    得聯邦銀行貸與甲○○之現金新臺幣（下同）一萬元、二萬元，共預借現金三萬
    元，再乘甲○○不注意時，將信用卡放回皮夾內。乙○○復連續於九十年六月二
    十九日，在其住處以上開手法竊得信用卡後（配偶間竊盜部分未據告訴），於同
    日下午二時許，前往位於臺北市中山區○○○路○段二號之上海國際商業銀行之
    自動提款機，接續二次輸入提款密碼，接續以不正方法由自動付款設備取得聯邦
    銀行貸與甲○○之現金一萬元、一萬元，共預借現金二萬元，再將信用卡放回甲
    ○○之皮夾內。嗣乙○○意圖為自己不法之所有，於九十年七月十二日，再度在
    其住處竊取甲○○之信用卡後（配偶間竊盜部分未據告訴），於同日晚上十點多
    ，持該卡至臺北市中山區○○○路六號二樓銀妘小吃店，佯以信用卡所有人自居
    ，以該信用卡簽帳刷卡一次，並以複寫方式同時在簽帳單顧客存根聯、特約商店
    存根聯上，偽造「甲○○」之署押，一次偽造完成二聯「甲○○」名義之簽帳單
    ，偽造作成不實之信用卡簽帳單私文書（一式二份，特約商店留存一份以向發卡
    銀行領款，乙○○留存一份，顧客存根聯部分已於消費後銷燬），再持該偽造之
    信用卡簽帳單向該商店行使，由店員收執核對，以表示甲○○同意依據信用卡持
    卡人合約條件，按簽帳單之金額付款，足以生損害於甲○○本人及銀妘小吃店，
    致使商店之營業員陷於錯誤，誤以為乙○○係信用卡領用人，允予簽帳消費而交
    付酒菜等財物予乙○○，總計詐得二萬二千元之酒菜財物。嗣甲○○於九十年七
    月十二日下午，接獲聯邦銀行信用卡消費明細表後，始覺有異而報警處理，經警
    調閱自動提款機所攝錄影帶後，查悉上情。
二、案經甲○○訴由臺北市政府警察局內湖分局報請臺灣士林地方法院檢察署檢察官
    偵查起訴。
    理  由
一、右揭事實，業據被告乙○○於本院審理時坦承不諱，核與被害人甲○○指述情節
    相符，並有監視錄影帶翻拍照片四幀、聯邦銀行信用卡簽帳單、信用卡消費明細
    表影本各乙份在卷可資佐證，足徵被告自白與事實相符，本件事證明確，被告犯
    行洵堪認定，應依法論科。
二、被告為無預借現金權利之人，利用竊得之信用卡鍵入密碼，以此不正方法，使自
    動付款設備誤認係有權之人真正預借現金而支付款項，核其所為，係犯刑法第三
    百三十九條之二第一項以不正方法由自動付款設備取得他人之物罪。另按信用卡
    簽帳單係以文字為一定之意思表示，持信用卡刷卡消費時，在簽帳單上簽署姓名
    ，除表示已收受特約商店所交付之交易標的物或消費標的，並確認該筆消費之憑
    證，具有表示法律上權利義務關係之證明，故簽帳單性質上除與收據相同外，並
    且為信用卡發卡銀行依據此向簽帳人收款之憑證，為文書之一種，並為私人製作
    之文書，核被告持信用卡至特約商店佯以其為持卡人，而偽簽「甲○○」之署押
    偽造簽帳單，並持交特約商店，使特約商店陷於錯誤，而接受其消費並交付財物
    之行為，係犯刑法第二百十六條、第二百十條之行使偽造私文書罪、第三百三十
    九條第一項之詐欺取財罪。聲請書認刷卡消費部分係犯刑法第三百三十九條第二
    項之詐欺得利罪，尚有未洽，惟公訴人蒞庭論告時，已變更起訴法條為刑法第三
    百三十九條第一項，附此敘明。被告偽造署押為偽造私文書之部分行為，偽造私
    文書後進而行使，偽造之低度行為為行使之高度行為所吸收，均不另論罪。被告
    於九十年六月二十一日接續預借現金二次共三萬元，於同年六月二十九日接續預
    借現金二次共二萬元，各係接續為之，仍屬一罪。其於九十年六月二十一日、同
    年六月二十九日以不正方法由自動付款設備取得他人之物之犯行，時間緊接，觸
    犯構成要件相同之罪名，顯係基於概括犯意反覆為之，為連續犯，應依刑法第五
    十六條之規定以一罪論，並加重其刑。被告於九十年七月十二日所犯行使偽造私
    文書罪及詐欺取財罪間，有方法結果之牽連關係，依刑法第五十五條之規定，應
    從較重之行使偽造私文書罪處斷。其所犯上開行使偽造私文書罪與連續以不正方
    法由自動付款設備取得他人之物罪間，犯意各別，行為互殊，罪名有異，應予分
    論併罰。爰審酌被告犯罪之動機、目的、手段、生活狀況、智識程度、與被害人
    原係夫妻關係，竟未經同意擅自竊取信用卡預借現金並偽造署押、偽造私文書復
    持以行使，對告訴人所生之損害非輕、事後已於九十年八月四日達成和解，有和
    解書乙份在卷足憑及犯罪後坦承之態度等一切情狀，分別量處如主文所示之刑，
    各諭知易科罰金之折算標準，並定其應執行之刑，併諭知易科罰金之折算標準。
    又被告前未曾受有期徒刑以上刑之宣告，此有臺灣高等法院被告全國前案紀錄表
    在卷可按，其因一時失慮致罹刑典，事後已坦承犯行，深具悔意，經此偵審教訓
    ，自當知所警惕，信無再犯之虞，本院因認前開宣告之刑以暫不執行為適當，爰
    併宣告緩刑三年，以觀後效，用啟自新。
三、留卡銀行留存之九十年七月十二日聯邦銀行信用卡簽帳單私文書特約商店存根聯
    上偽造之「甲○○」署押一枚，應依刑法第二百十九條之規定宣告沒收。至前開
    簽帳單特約商店存根聯已交付特約商店，非屬被告所有，不得宣告沒收，另刷卡
    人留存之信用卡簽帳單顧客存根聯，已於消費後予以銷燬，業據被告陳明在卷，
    衡情可信，該簽帳單及其上之署押則不予宣告沒收，附此敘明。
據上論斷，應依刑事訴訟法第四百五十二條、第二百九十九條第一項前段，刑法第五
十六條、第二百十六條、第二百十條、第三百三十九條第一項、第三百三十九條之二
第一項、第五十五條、第四十一條第一項、第五十一條第五款、第七十四條第一款、
第二百十九條，罰金罰鍰提高標準條例第一條前段、第二條，判決如主文。
本案經檢察官吳怡明到庭執行職務。
中      華      民      國    九十一    年      二      月    二十七    日
                                    臺灣士林地方法院刑事第四庭
                                        法  官
如不服本判決，應於判決送達後十日內，向本院提出上訴狀。
附錄本案論罪科刑法條：
刑法第二百十六條：
  行使第二百十條至第二百十五條之文書者，依偽造、變造文書或登載不實事項或使
  登載不實事項之規定處斷。
刑法第二百十條：
  偽造、變造私文書，足以生損害於公眾或他人者，處五年以下有期徒刑。
刑法第三百三十九條第一項：
  意圖為自己或第三人不法之所有，以詐術使人將本人或第三人之物交付者，處五年
  以下有期徒刑、拘役或科或併科一千元以下罰金。
第三百三十九條之二第一項：
  意圖為自己或第三人不法之所有，以不正方法由自動付款設備取得他人之物者，處
  三年以下有期徒刑、拘役或一萬元以下罰金。
